臺灣高等法院民事判決
110年度上字第940號
上  訴  人  吉旺建設有限公司

法定代理人  張倉晏  
訴訟代理人  張以彤律師
被  上訴人  陳日通  

上列當事人間請求給付委任報酬事件，上訴人對於中華民國110
年6月11日臺灣桃園地方法院109年度訴字第2530號第一審判決提
起上訴，本院於111年1月18日言詞辯論終結，判決如下：
    主      文
原判決廢棄。
被上訴人在第一審之訴及假執行之聲請均駁回。
第一、二審訴訟費用均由被上訴人負擔。
    事實及理由
一、被上訴人主張：上訴人因欲終止其與訴外人真專家有限公司
    （下稱真專家公司）間於民國101年12月11日所簽銷售業務
    合約書（下稱銷售契約）法律關係，於104年7月13日與伊簽
    立委任書（下稱系爭委任書），約定委任伊全權處理與真專
    家公司間終止銷售契約事宜，委任報酬新臺幣（下同）150
    萬元。伊已為上訴人調解十餘次，嗣調解不成，伊除替上訴
    人找律師發函終止銷售契約外，並於真專家公司以上訴人為
    被告，向臺灣宜蘭地方法院（下稱宜蘭地院）所提請求確認
    契約關係存在訴訟（104年度訴字第339號，下稱前案），代
    為尋覓律師擔任上訴人之訴訟代理人，上訴人並委任伊為訴
    訟代理人，於前案調解、言詞辯論期日到庭，真專家公司於
    前案向上訴人求償480餘萬元，嗣前案判決認定上訴人已終
    止與真專家公司間銷售契約，上訴人僅需給付真專家公司39
    萬2,848元，足認伊已依約完成委任事務，伊於109年間向上
    訴人請求給付委任報酬150萬元，然上訴人拒付，爰依系爭
    委任書約定之法律關係，請求上訴人給付150萬元，及自起
    訴狀繕本送達翌日起至清償日止，按年息5%計算之利息。
二、上訴人則以：系爭委任書係賦予被上訴人就伊以給付真專家
    公司150萬元之方式，全權處理協商終止與真專家公司間銷
    售契約之權限，並未約定伊須給付被上訴人委任報酬150萬
    元，且被上訴人並未完成該工作，係伊自行於104年7月15日
    、同年30日委任葉榮棠律師、陳鄭權律師發函解除、終止與
    真專家公司間銷售契約，並自行委任郭美春律師為前案之訴
    訟代理人，復交付被上訴人發票日104年9月15日、105年7月
    20日，面額5萬7,600元、9萬6,000元之支票各1紙，作為給
    付委任被上訴人於前案調解、言詞辯論期日擔任伊訴訟代理
    人之報酬，已經被上訴人提示兌現，被上訴人依系爭委任書
    向伊請求給付委任報酬150萬元，並無理由等語，資為抗辯
    。
三、被上訴人於原審起訴聲明：㈠上訴人應給付被上訴人150萬元
    ，及自起訴狀繕本送達翌日起至清償日止，按年息5%計算之
    利息。㈡願供擔保請准宣告假執行。上訴人於原審答辯聲明
    ：㈠被上訴人之訴駁回。㈡如受不利判決，願供擔保請准宣告
    免為假執行。原審判決上訴人敗訴，並為供擔保准、免假執
    行之宣告，上訴人全部不服，提起上訴，於本院上訴聲明：
    ㈠原判決廢棄。㈡被上訴人在第一審之訴及假執行之聲請均駁
    回。被上訴人於本院答辯聲明：上訴駁回。
四、被上訴人主張上訴人於101年12月11日與真專家公司簽立銷
    售契約，委任真專家公司銷售坐落宜蘭縣○○鄉○○段00地號土
    地上社區住宅，嗣因故無法銷售，上訴人與真專家公司爭執
    不休，上訴人於104年7月13日與被上訴人簽立系爭委任書等
    情，為上訴人所不爭執，上開事實堪信為真實。
五、而被上訴人主張系爭委任書已約定上訴人就委任其全權處理
    終止與真專家公司間銷售契約事宜，上訴人應給付其委任報
    酬150萬元，其已完成該工作及後續損害賠償相關訴訟事宜
    ，請求上訴人如數給付乙節，則為上訴人否認，並以前詞置
    辯。本院判斷如下：
　㈠按解釋契約，固須探求當事人立約時之真意，不能拘泥於契
    約之文字，但契約文字業已表明當事人真意，無須別事探求
    者，即不得反捨契約文字而更為曲解。
　㈡查系爭委任書之委任人為上訴人，受任人為被上訴人，又系
    爭委任書約定：「茲宜蘭礁溪上景建設案吉旺建設有限公司
    （按即上訴人）與真專家有限公司銷售業務，因建造執照逾
    期，導致無法銷售。吉旺建設負責人張春榮同意以新台幣：
    一百五十萬元整委任陳日通（按即被上訴人）先生全權處理
    ，與真專家有限公司負責人林麗秋終止銷售業務事宜。特立
    委任書。」等語（見原審卷第7頁），並無任何關於上訴人
    就委任被上訴人處理與真專家公司間銷售契約事宜，上訴人
    應給付被上訴人委任報酬150萬元之約定，被上訴人於本院
    自承因為真專家公司在宜蘭礁溪調解委員會調解時，請求上
    訴人給付1,000多萬元，當時上訴人公司負責人張春榮要伊
    去找真專家公司老闆的爸爸（前礁溪鄉農會總幹事），請他
    轉達要與真專家公司談以150萬元和解，真專家公司不接受
    ，伊透過礁溪農會理事長李竹村去找調解委員會主席，談可
    否以150萬元為基本調解金額與真專家公司談和解，系爭委
    任書上訴人授權伊以150萬元全權處理與真專家有限公司負
    責人林麗秋終止銷售業務事宜，當然是上訴人要付這150萬
    元給真專家公司，如果真專家公司接受上訴人所提150萬元
    調解條件，照理說我就不能再跟上訴人拿150萬元，但後來
    調解不成立，上訴人就被真專家公司起訴請求400多萬元，
    上訴人就說給我150萬元處理，如果宜蘭地院判決上訴人應
    賠償真專家公司超過150萬元，伊就要負責，如果低於150萬
    元，上訴人公司也還是要給伊150萬元等語（見本院卷第136
    、137頁），足認兩造間所簽系爭委任書確無上訴人應給付
    被上訴人委任報酬150萬元之約定，被上訴人亦稱係經其以
    不同管道向真專家公司提出上訴人願給付150萬元予真專家
    公司終止銷售契約之調解方案，仍不能成立調解，嗣真專家
    公司向宜蘭地院提起前案訴訟，請求上訴人給付400多萬元
    時，上訴人方與其另有150萬元委任報酬之約定，益徵系爭
    委任書並無上訴人應就被上訴人處理終止上訴人與真專家公
    司間銷售契約事宜給付被上訴人委任報酬之約定。
　㈢至被上訴人主張係調解不成立後，真專家公司對上訴人提起
    前案訴訟，求償400多萬元後，依系爭委任書上訴人委任範
    圍包括後續損害相關訴訟事宜，並與其另約定給付其委任報
    酬150萬元等情，為上訴人否認，查上訴人於前案訴訟雖亦
    有委任被上訴人為訴訟代理人，於104年10月27日調解期日
    及104年9月23日、105年4月18日、105年5月2日言詞辯論期
    日到場，惟上訴人就該上開事務之處理，已另交付發票日10
    4年9月15日、105年7月20日，面額5萬7,600元、9萬6,000元
    之支票各1紙予被上訴人，作為給付被上訴人委任報酬等情
    ，業據上訴人提出上開支票為證（見本院卷第65、67頁），
    且查前案訴訟所需資料及聯繫，係由上訴人公司員工彭小姐
    與上訴人委任之郭美春律師事務所人員聯繫，業據證人郭美
    春律師於本院證述宜蘭地院前案卷第18頁之民事委任書狀，
    是上訴人的人委託伊擔任前案訴訟代理人，伊之前也有見過
    被上訴人，因事務所卷內有被上訴人名片，可能是被上訴人
    透過朋友關係找伊，也可能是上訴人公司原董事長張春榮請
    被上訴人來找伊，在98年間，伊曾幫張春榮打過一個刑案訴
    訟，介紹人可能有很多來源，因時間已久，伊已不記得被上
    訴人找伊的原因是因為其他人介紹或是張春榮請被上訴人來
    找伊，伊已不記得委任狀的用印過程，但依據伊查找的收據
    ，是由上訴人公司給付前案一審委任費用5萬元，是用匯款
    方式給付，訴訟過程中都是上訴人公司彭小姐與伊事務所聯
    絡，例如書狀核對及相關資料，蔡瑜軒律師是伊的受僱律師
    ，伊不清楚兩造間的關係如何，但就伊印象中，被上訴人應
    該有協助與真專家公司的協商，後來應該是協商不成立才來
    找伊事務所，確實被上訴人有擔任過上訴人於前案之訴訟代
    理人，但不清楚為何上訴人委任被上訴人等語在卷（見本院
    卷第134至135頁），並提出為兩造所不爭執之E-mail信件、
    請款單及收據為證（見本院卷第141至147頁）。準此，上訴
    人既已另付一審委任費用5萬元，委請郭美春律師及其受僱
    律師蔡瑜軒律師擔任前案之訴訟代理人，且查真專家公司於
    前案原起訴請求確認與上訴人間銷售契約關係存在，係主張
    上訴人於107年7月13日委任葉榮棠律師所發律師函及同年7
    月30日、8月14日委任陳鄭權律師所發律師函均不生解除或
    終止之效力，但因郭美春律師、蔡瑜軒律師為上訴人於104
    年11月2日向宜蘭地院前案所提答辯二狀第6頁倒數第4行（
    見前案卷第55頁背面）提及亦援用民法第511條規定終止與
    真專家公司間銷售契約，真專家公司因而於同年11月24日準
    備㈡狀表示因上訴人答辯二狀主張依民法第511條規終止銷售
    契約，故變更前案起訴聲明為請求上訴人應給付真專家公司
    480萬0,848元本息（見前案卷第71頁），可見真專家公司係
    因上訴人於前案訴訟中之委任律師主張依民法第511條規定
    終止與真專家公司間銷售契約，真專家公司始變更該案起訴
    聲明為請求上訴人給付400多萬元，且已無再與上訴人協商
    調解之意，上訴人既已委任郭美春律師、蔡瑜軒律師處理前
    案訴訟，且書狀核對及相關資料等訴訟核心事務均是由律師
    與上訴人公司彭小姐直接聯繫，被上訴人既未處理前案訴訟
    後續損害賠償相關核心事務，上訴人自無另約定再給付被上
    訴人委任報酬150萬元之必要，是被上訴人此部分主張，亦
    無足採信。
六、綜上所述，被上訴人主張依系爭委任書之約定，請求上訴人
    給付委任報酬150萬元，及自起訴狀繕本送達翌日起至清償
    日止，按年息5%計算之利息，為無理由，不應准許。原審判
    命上訴人給付被上訴人150萬元本息，並附條件為假執行及
    免為假執行之宣告，自有未洽。上訴意旨指摘原判決不當，
    求予廢棄改判，為有理由。自應由本院廢棄改判如主文第二
    項所示。
七、本件事證已臻明確，兩造其餘之攻擊或防禦方法及所用之證
    據，經本院斟酌後，認為均不足以影響本判決之結果，爰不
    逐一論列，併此敘明。
八、據上論結，本件上訴為有理由，依民事訴訟法第450條、第7
    8條，判決如主文。
中　　華　　民　　國　　111 　年　　2 　　月　　15　　日
                  民事第十五庭  
                      審判長法  官  陳慧萍
                            法  官  沈佳宜
                            法  官  陳杰正
正本係照原本作成。
不得上訴。
中　　華　　民　　國　　111 　年　　2 　　月　　15　　日

  　　　　　　　　　　　　　書記官  任正人